臺灣高雄地方法院刑事判決
111年度審交易字第364號
公  訴  人  臺灣高雄地方檢察署檢察官
被      告  謝旭  


上列被告因過失傷害案件，經檢察官提起公訴（111年度調偵字
第149號），被告於準備程序為有罪之陳述，本院裁定進行簡式
審判程序，判決如下： 
    主  文
謝旭犯無駕駛執照駕車行經行人穿越道不依規定讓行人優先通行
，因過失致人受傷罪，處拘役伍拾日，如易科罰金，以新臺幣壹
仟元折算壹日。 
    事實及理由
一、本件被告謝旭所犯為死刑、無期徒刑、最輕本刑為3年以上
    有期徒刑以外之罪，其於準備程序中就被訴事實為有罪之陳
    述，經法官告知簡式審判程序之旨，並聽取當事人之意見後
    ，本院裁定進行簡式審判程序。又本件之證據調查，依刑事
    訴訟法第273條之2規定，不受同法第159條第1項、第161條
    之2、第161條之3、第163條之1及第164條至第170條規定之
    限制，均合先敘明。
二、本案犯罪事實及證據，業據檢察官於起訴書記載明確，均予
    引用如附件，並就事實及證據部分補充如下：
（一）事實部分：起訴書起訴書犯罪事實欄第1行「謝旭於民國1
      10年5月16日6時22分許，駕駛車牌號碼000-0000號自小客
      車」，補充為「謝旭『未領有自小客車駕駛執照，』於民國
      110年5月16日6時22分許，駕駛車牌號碼000-0000號自小
      客車」。　　
（二）證據部分：補充1.高雄市政府警察局道路交通事故肇事人
      自首情形紀錄表（見警卷第25頁）。2.公路監理電子閘門
      證號查詢汽車駕駛人資料（見本院卷第13頁）。3.被告謝
      旭於本院審理時之自白（見本院卷第45、53、55頁）。
三、論罪科刑：
（一）罪名：
　　  按道路交通管理處罰條例第86條第1項關於汽車駕駛人，
      無駕駛執照駕車、行經行人穿越道不依規定讓行人優先通
      行，因而致人受傷或死亡，依法應負刑事責任者，加重其
      刑至2分之1之規定，係就刑法第284條第1項之前段過失傷
      害之基本犯罪類型，對於加害人為汽車駕駛人，於從事駕
      駛汽車之特定行為時，在無駕駛執照之情形、於行經行人
      穿越道之特定地點，不依規定讓行人優先通行，因而致人
      受傷或死亡之特殊行為要件予以加重處罰，已就該罪犯罪
      類型變更之個別犯罪行為予以加重，而成另一獨立之罪名
      ，自屬刑法分則加重之性質（最高法院99年度台非字第19
      8 號判決意旨參照）。又道路交通管理處罰條例第86條第
      1項所定無駕駛執照駕車、吸食毒品或迷幻藥駕車、或行
      駛人行道或行經行人穿越道不依規定讓行人優先通行之應
      加重其刑之情形，因該條項之規定，係加重條件，就數種
      加重事項為列舉規定，既被規定在同一條項內，行為人僅
      符合其一即構成加重其刑要件，縱同時有數種該條項規定
      之違規加重情形，僅係同時構成加重要件，僅能加重一次
      ，不能再遞予加重其刑（最高法院102 年度台上字第4783
      號判決意旨參照）。查本件被告未考領有自小客車駕駛執
      照，此有公路監理電子閘門證號查詢汽車駕駛人資料報表
      1份（見本院卷第13頁）在卷可稽，其於前開時、地無照
      駕駛行經行人穿越道不依規定讓行人優先通行而致告訴人
      受傷，被告雖同時有前述2項加重事由，然駕駛行為僅一
      ，毋庸遞行加重。是核被告所為，係犯道路交通管理處罰
      條例第86條第1項、刑法第284條前段之汽車駕駛人無駕駛
      執照駕車，行經行人穿越道不依規定讓行人優先通行，因
      過失致人受傷罪，並應依道路交通管理處罰條例第86條第
      1 項規定加重其刑。公訴意旨雖未論及被告無駕駛執照駕
      車之犯罪態樣，然參照上開說明，行為人雖同時構成數種
      違規情形，亦僅依上開條例加重其刑一次即可，無庸再遞
      加重其刑，此無涉變更起訴法條，且本院已當庭向被告諭
      知其尚有上開加重條件（見本院卷第43頁），亦無礙被告
      於訴訟上防禦權之充分行使，附此敘明。
（二）刑之減輕事由：
      被告於肇事後，報案人或勤指中心轉來資料未報明肇事人
      姓名，處理員警前往現場處理時，被告在場，並當場主動
      坦承為肇事者，有高雄市政府警察局道路交通事故肇事人
      自首情形紀錄表附卷可考（見警卷第25頁），堪認符合自
      首之要件，爰依刑法第62條前段規定，減輕其刑。
（三）刑罰裁量：
      爰以行為人之責任為基礎，並審酌被告駕駛車輛上路，因
      一時疏失未能遵守道路交通安全規則，而肇致本件交通事
      故，致告訴人受有傷害，造成他人身體及精神之痛苦，所
      為實屬不該，惟念被告犯後坦承犯行，態度尚可，又本件
      被告雖有意願調解，然因雙方對調解金額認知差距過大，
      而未能達成調解（告訴人另提起刑事附帶民事訴訟，裁定
      移送本院民事庭審理），兼衡被告之素行，本件犯罪之手
      段、情節、告訴人所受傷勢之所生危害、智識程度、家庭
      生活、經濟狀況等一切具體情狀（涉被告個人隱私，均詳
      卷），量處如主文所示之刑，並諭知易科罰金之折算標準
      。
據上論斷，應依刑事訴訟法第299條第1項前段、第310條之2、第
454條第2項，道路交通管理處罰條例第86條第1項，刑法第284條
前段、第62條前段、第41條第1項前段，刑法施行法第1條之1，
判決如主文。
本案經檢察官陳永盛提起公訴，檢察官范文欽到庭執行職務。
中　　華　　民　　國　　111 　年　　6 　　月　　21　　日
                  刑事第五庭  法  官    黃政忠
以上正本證明與原本無異。
如不服本判決應於收受判決後20日內向本院提出上訴書狀，並應
敘述具體理由。其未敘述上訴理由者，應於上訴期間屆滿後20日
內向本院補提理由書(均須按他造當事人之人數附繕本)「切勿逕
送上級法院」。
「因疫情而遲誤不變期間，得向法院聲請回復原狀」。
中　　華　　民　　國　　111 　年　　6 　　月　　22　　日
                              書記官    儲鳴霄
　　　　　　　　　　　　　　　
附錄本判決論罪科刑法條：
刑法第284條
因過失傷害人者，處1年以下有期徒刑、拘役或10萬元以下罰金
；致重傷者，處3年以下有期徒刑、拘役或30萬元以下罰金。

道路交通管理處罰條例第86條第1項
汽車駕駛人，無駕駛執照駕車、酒醉駕車、吸食毒品或迷幻藥駕
車、行駛人行道或行經行人穿越道不依規定讓行人優先通行，因
而致人受傷或死亡，依法應負刑事責任者，加重其刑至2分之1。

附件：
臺灣高雄地方檢察署檢察官起訴書
                                    111年度調偵字第149號
　　被　　　告　謝旭　　男　28歲（民國00年0月00日生）
　　　　　　　　　　　　住高雄市○○區○○路00巷0號
                        （高雄○○○○○○○○）
                        送達：高雄市○○區○○路000巷00                           號8樓
　　　　　　　　　　　　國民身分證統一編號：Z000000000號
上被告因過失傷害案件，已經偵查終結，認應該提起公訴，茲將
犯罪事實及證據並所犯法條分敘如下：
　　　　犯罪事實
一、謝旭於民國110年5月16日6時22分許，駕駛車牌號碼000-000
    0號自小客車，沿高雄市鳳山區公正路（南接善美路）由北
    向南方向行駛，行經公正路與保泰路口，欲左轉保泰路行駛
    時，適有洪榮雄沿該路口東側之行人穿越道由南向北方向行
    走。謝旭本應注意汽車行經行人穿越道有行人穿越時，應暫
    停讓行人先行通過，而依當時天候晴、日間自然光線，柏油
    路面乾燥、無缺陷、無障礙物及視距良好等情，無不能注意
    之情事，竟疏未注意及此，貿然行駛通過路口枕木紋行人穿
    越道線，致其所駕駛之車輛左前車頭撞及洪榮雄，洪榮雄當
    場人車倒地，並受有左額裂傷4*0.5公分、右顳擦傷3*1公分
    、擦傷5*1公分、左膝擦傷2*1公分、左小腿擦傷2*2公分併
    瘀腫2*2公分、右小腿擦傷3*0.2公分、擦傷1*0.2公分等傷
    害。謝旭則於車禍發生後，犯罪未被發覺前，在現場等候，
    並於警方到場時，自首而受裁判。
二、案經洪榮雄委由洪麗娟訴由高雄市政府警察局鳳山分局報告
    偵辦。
　　　　證據並所犯法條
一、證據清單及待證事實
編號 證據名稱 待證事實 1 被告謝旭於偵查中之供述 被告與告訴人於上開時地發生車禍之事實。 2 告訴人洪榮雄於警詢中之指述 全部犯罪事實。 3 道路交通事故現場圖、道路交通事故調查報告表㈠、㈡-1各1份、談話紀錄表2紙、現場照片14張、行車紀錄器錄影光碟1片、行車紀錄器錄影翻拍照片3張 被告與告訴人於上開時地發生車禍之事實。 4 杏和醫院診斷證明書1紙 告訴人受有如犯罪事實欄所載傷害之事實。 
二、核被告謝旭所為，係犯刑法第284條前段過失傷害罪嫌。被
    告駕駛車輛，行經行人穿越道不依規定讓行人優先通行，因
    而致人受傷，請依道路交通管理處罰條例第86條第1項之規
    定加重其刑。又被告於肇事後，在有偵查犯罪職權之機關尚
    不知何人為肇事者前，即向據報到場之員警坦承肇事接受偵
    訊自首，有高雄市政府警察局道路交通事故肇事人自首紀錄
    表1紙在卷可稽，請依刑法第62條前段之規定減輕其刑。
三、依刑事訴訟法第251條第1項提起公訴。
　  此　致
臺灣高雄地方法院
中　　華　　民　　國　 111　　年　　3 　　月　　16　　日
　　　　　　　　　　　　　　　檢　察　官  陳永盛